【裁判字號】    94,訴,989
【裁判日期】    950126
【裁判案由】    毀損
【裁判全文】
臺灣基隆地方法院刑事判決               94年度訴字第989號
公  訴  人  臺灣基隆地方法院檢察署檢察官
被      告  丙○○
上列被告因毀損案件，經檢察官聲請簡易判決處刑（94年度調偵
續字第1號），本院認有刑事訴訟451第條之1第4項但書第3款情
形，改依通常程序審理，並判決如下：
    主  文
丙○○毀壞他人建築物，處有期徒刑柒月，緩刑參年。
    事  實
一、丙○○與丁○○係兄弟關係，雙方感情不睦，緣丁○○於民
    國89年1月間，在坐落台北縣雙溪鄉○○段新寮子小段76地
    號（面積10831.00平方公尺）戊○（持有權利範圍12分之1
    ）與他人共有之土地上，興建水泥建築物乙棟（無門牌號碼
    、位於台北縣雙溪鄉上林村新寮子13號前約6公尺處），嗣
    於91年2月21日戊○將上開與他人共有之土地之應有部分，
    移轉登記在丙○○名下，詎丙○○取得土地後，屢次要求丁○○拆除上開建築物以便植栽未果，遂基於毀損犯意，於92
    年9月9日10時許，未經建築物所有權人丁○○同意，擅自僱
    用不知情之工人將之拆除，毀壞丁○○上開建築物。經丁○○所聘僱之家庭監護工阮氏軒發現，電告丁○○後報警查獲
    上情。
二、案經丁○○訴由台北縣政府警察局瑞芳分局報告臺灣基隆地
    方法院檢察署檢察官偵查起訴。
    理  由
一、訊據被告固不否認於上揭時、地拆除上開建築物，然矢口否
    認有毀損犯行，辯稱：伊母親告訴伊有跟告訴人丁○○講過
    ，他沒有意見，當時有兩位姊姊在場，告訴人沒有表示任何
    意見，在拆除的時候，伊母親有跟到場的警察說拆掉沒有關
    係等語云云。惟查：
  (一)證人即被告之姊姊己○○於本院審理時到庭證稱，母親之前
    有對丁○○說過丙○○要拆房子，丁○○那時沒有說話，因
    為房子擋住車道，所以母親同意房子要拆，告訴人建造房子
    時，並未經大家同意，因家裡的事都是由母親作主，母親同
    意的話，大家就沒有意見等語。另證人即被告姊姊庚○○於
    本院審理時亦到庭結證稱，我回去的時候，大哥（即丁○○
    ）、己○○、丙○○都在場，有談到房子是否要拆，我跟母
    親上樓一起找大哥，母親有在樓上對丁○○說房屋要拆除，
    大哥都沒說話等語。是以依二位證人所證，告訴人丁○○於
    渠等母親表示要拆除上開房屋時固未表示意見，惟未表示意
    見並不等同告訴人有默示同意。是上開2位證人之證言尚難
    遽為被告有利之認定。
  (二)證人即到場處理之警員乙○○於本院審理時證稱，我去現場
    是因告訴人報案，被告母親也在場，我問被告母親，地是何
    人的？他母親說是她的，但是要給小兒子丙○○，我問她是
    否同意給丙○○拆，她說房屋要拆掉，我建議要經過調解委
    員會，但是他們還是拆掉等語。按上開房屋為丁○○所有，
    為被告及其母親戊○所是認，是僅丁○○對該建築物有處分
    權，未經丁○○同意，任何人不得擅自處分拆除，是縱然被
    告母親有同意拆除，亦非得據為被告免責之事由。且依證人
    乙○○所述，若告訴人有同意被告拆除上開房屋，豈會於拆
    屋時報警處理，是證人乙○○之證言適足證明告訴人並未同
    意被告拆除上開建築物。
  (三)再者，被告於檢察官偵訊（參見93年度偵續字第22號卷第22
    頁）及本院行準備程序（參見本院94年12月29日準備程序筆
    錄第2頁）時亦供稱，拆屋前沒有徵得丁○○同意，顯見被
    告明知丁○○從未同意被告或其母親可將上開建築物拆除，
    此外，復有該建築物拆除前及拆除後照片各乙幀（見92年度
    偵字第3882號第21頁）及土地登記謄本附卷可稽。綜上所述
    ，被告所辯，無非卸責之詞，本件事證明確，被告上開犯行
    足堪認定。
二、核被告所為，係犯刑法第353條第1項毀損他人建築物罪。其
    雇用不知情之工人為拆除行為，為間接正犯。爰審酌被告犯
    罪動機、犯罪手段、智識程度、與被害人之關係，犯罪所生
    損害、違反義務程度、犯後態度等一切情狀，量處如主文所
    示之刑。查被告未曾受有期徒刑以上刑之宣告，有臺灣高等
    法院被告前案紀錄表附卷可稽，本院認其經此教訓後，當知
    警惕，應無再犯之虞，因認其所受宣告之刑，以暫不執行為
    適當，併予宣告緩刑3年，以勵來茲，用啟自新。
據上論斷，應依刑事訴訟法第299條第1項前段，刑法第353條第
1項、第74條第1項第1款、刑事訴訟法第452條，判決如主文。
本案經檢察官甲○○到庭執行職務
中    華    民    國    95    年    1     月    26    日
                  刑事第二庭審判長法  官  王敏慧
                                  法  官  劉桂金
                                  法  官  陳伯厚
以上正本證明與原本無異。
對於本件判決如有不服，應於收受送達後10日內，向本院提出上
訴書狀，上訴於臺灣高等法院，並按他造當事人之人數附具繕本
。
中    華    民    國    95    年    1     月    26    日
                                  書記官  明祖斌
附錄論罪法條：
中華民國刑法第353條第1項
(毀壞建築物、礦坑、船艦罪)
毀壞他人建築物、礦坑、船艦或致令不堪用者，處 6 月以上 5 年以下有期
徒刑。


司法院資訊處製作；財團法人民間司法改革基金會備份。
